【裁判字號】    90,訴,160
【裁判日期】    901116
【裁判案由】    行使偽造文書等
【裁判全文】
臺灣花蓮地方法院刑事判決                            九十年度訴字第一六號
    公  訴  人  臺灣花蓮地方法院檢察署檢察官
    被      告  丙○○
右列被告因業務侵占等案件，經檢察官提起公訴（九十年度偵字第五四三號），本院
判決如左：
    主  文
丙○○連續意圖為自己不法之所有，而侵占對於業務上所持有之物，處有期徒刑捌月
。緩刑參年。
在客戶代簽單上所偽造「林羅」、「吳」簽名各壹枚，在出貨傳單上所偽造「林秀萍
」簽名壹枚均沒收。
    事  實
一、丙○○自民國八十九年九月十五日起，受僱於設在花蓮縣吉安鄉○○村○○路一
    七八號之佳香源實業股份有限公司（下稱佳香源公司），擔任業務代表一職，負
    責銷售貨物、向客戶收取帳款等業務，為從事業務之人，竟基於意圖為自己不法
    所有之概括犯意，自八十九年十月某日起至同年十一月某日止，在花蓮縣吉安鄉
    、鳳林鎮、壽豐鄉，向客戶芳鄰－宜昌、安信、新順興、紅運、民昌、太昌、米
    奇、大家、國良米店、正易、李瑞光、精鍾商專邱先生、池南、林鳳蘭、泉泰、
    長義、親友、廣發、正華、樂合、金玉、賀展等商店收取帳款共新台幣（下同）
    十一萬零九百五十四元後，予以侵占入己，未交回佳香源公司；並為掩飾其侵占
    犯行，復基於行使偽造私文書之概括犯意，於八十九年十月十四日、同年月十六
    日、同年月十六日，在收取客戶親友、長義、正易便利商店之貨款後，竟在花蓮
    縣某處，分別於客戶代簽單上偽造「林羅」、「吳」簽名各一枚，在出貨傳單上
    偽造「林秀萍」簽名一枚後，將之交回佳香源公司，以佯裝上開客戶係簽帳，尚
    未給付貨款，足生損害於親友、長義、正易便利商店、其所偽造簽名之人及佳香
    源公司。
二、案經佳香源公司訴請台灣花蓮地方法院檢察署檢察官偵查起訴。
    理  由
一、訊據被告丙○○對於右揭犯罪事實坦承不諱，核與告訴人佳香源公司代理人甲○
    ○於偵查中及告訴代表人乙○○於本院審理中指訴之情節相符，並有問題帳款明
    細表、實地移接交對帳單、出貨傳單、客戶代簽單共十四張附卷可稽。惟依告訴
    人所提出之問題帳款明細表所載被告侵占總金額為十一萬五千零六十元，侵占代
    號一五四九號精鍾商專福利社邱老闆八十九年十一月三日帳款之金額為「一萬五
    千三百九十元」、代號一二八八號正易便利商店八十九年十月三日、八十九年十
    月十八日帳款之金額為「一千六百五十元」及「二千四百二十三元」。然依告訴
    代表人所提出之問題帳款明細表二紙（見本院九十年九月十四日訊問筆錄）計算
    侵占總額應為十一萬五千一百六十元，而依告訴人所提出之精鍾商專邱先生付款
    簽收簿上記載被告係於八十九年十一月三日收取佳香源易付卡「一萬四千七百元
    」（見偵卷第十三頁、第三十頁），及正易便利商店部分之實地移接交對帳單上
    記載「已於十月三十一日扣三七０，實付三九五０給丙○○業務」（見偵卷第三
    十二頁背面），故告訴人計算之總金額及所指訴被告該部分侵占之金額均有誤，
    應予扣除其差額，並再減去不能證明被告侵占之新進－東華商店及福伯企業社部
    分之貨款（詳述如理由欄第三段），被告總侵占金額為十一萬零九百五十四元（
    即應為一一五一六０減一五三九０加一四七００減一六五０減二四二三加三九五
    ０減一三九八減一九九五等於一一０九五四）。除此之外，被告之自白與事實相
    符，應堪採信。本案事證明確，被告犯行堪予認定。
二、被告在收取客戶所交付之貨款後，在客戶代簽單及出貨傳單上，偽造商號人員署
    名後，將之交回佳香源公司，以佯裝客戶係簽帳，未付款，足生損害於佳香源公
    司及遭偽造之商號人員。核被告所為，係犯刑法第三百三十六條第二項業務侵占
    罪、第二百十六條、第二百十條行使偽造私文書罪。被告偽造署押為偽造私文書
    之階段行為，不另論罪；被告偽造私文書之低度行為為行使偽造私文書之高度行
    為所吸收，亦不另論處。被告多次業務侵占及行使偽造私文書之行為，時間緊接
    ，觸犯犯罪構成要件相同之罪，顯係基於概括犯意為之，均為連續犯，依法論以
    一罪，並加重其刑。檢察官雖漏未論及被告行使偽造「林羅」、「吳」簽名部分
    ，惟因與已起訴部分有連續犯之裁判上一罪關係，本院自應併予審究。被告所犯
    上開二罪間，有方法結果之牽連關係，應從一重之業務侵占罪處斷。爰審酌被告
    犯罪之動機、手段、所生之危害、侵占之金額，犯罪後願賠償告訴人九萬元，惟
    告訴人不願意接受等情，業據告訴人陳述在卷，及事後坦承犯行等一切情狀，量
    處如主文所示之刑。被告在客戶代簽單上所偽造「林羅」、「吳」簽名各一枚及
    在出貨傳單上所偽造「林秀萍」簽名一枚，係偽造之簽名，應依法宣告沒收。末
    查被告前未曾受有期徒刑以上刑之宣告，此有台灣高等法院被告全國前案紀錄表
    一份在卷可參，因一時貪慾，短於思慮，致觸犯本件犯行，並願意賠償告訴人九
    萬元，惟告訴人代表人陳稱有保險公司理賠，不願意與被告和解等情，業據被告
    及告訴代表人陳述在卷，足見被告已有悔意，經本次刑之教訓，當知所警惕，信
    無再犯之虞，本院認前開對其宣告之刑，以暫不執行為適當，爰宣告緩刑三年，
    以勵來茲。
三、公訴意旨另以：被告亦業務侵占新進－東華、福伯企業社所交付之貨款各一千三
    百九十八元、一千九百九十五元（問題帳款明細表代號一五二七、二七四四號）
    （因檢察官起訴事實未列被告侵占之細目，惟所載被告侵占之金額係以告訴人所
    指訴之總金額為準，而告訴人指訴被告侵占之金額項目係依據其所列之問題帳款
    明細表所載，故檢察官亦應認被告侵占該部分金額），因認被告此部份所為，亦
    涉有業務侵占罪嫌云云。訊據被告堅持否認有侵占該部分金額，辯稱：其未收到
    新進－東華之貨款，而福伯企業社係交付支票，其不會挪用支票款項等語。經查
    福伯企業社對於貨款金額超越一千元以上者，係給付支票，並於支票上指定收款
    人等情，業據證人即福伯企業社負責人丁○○證述在卷。而該筆款項金額已超過
    一千元，福伯企業社應係簽發支票以給付貨款，是被告此部份辯詞，應堪採信。
    而被告侵占新進－東華部分之款項，告訴人並未提出任何證據證明，亦未陳報新
    進－東華商店之負責人名稱、住址等資料，以供本院查證，自難以告訴人片面指
    訴，即遽認被告有此部份犯行。此外，復查無其他積極證據足證被告涉有公訴人
    所指訴之此部份犯行，自屬不能證明其犯罪，惟因公訴人認此部份犯行與前開有
    罪部分有連續犯之裁判上一罪關係，爰不另為無罪之諭知，附此敘明。
據上論斷，應依刑事訴訟法第二百九十九條第一項前段，刑法第五十六條、第三百三
十六條第二項、第二百十六條、第二百十條、第五十五條、第七十四條第一款、第二
百十九條，罰金罰鍰提高標準條例第一條前段，判決如主文。
本案經檢察官李子春到庭執行職務
中      華      民      國    九十      年     十一     月     十六     日
                                      臺灣花蓮地方法院刑事庭
                                          法  官  李世華
右正本證明與原本無異。
如不服本判決，應於判決送達後十日內，向本院提出上訴狀。
                                書記官
中    華    民    國      八十        年              月              日


司法院資訊處製作；財團法人民間司法改革基金會備份。
